福建高等法院金門分院刑事判決　　　　　　　　　　　　九十三年度上易字第二號
　　上　訴　人
　　即　被　告　甲○○
　　　　　　　　蔡阿明
右上訴人因傷害案件，不服福建連江地方法院中華民國九十三年三月四日第一審判決
（九十二年度連易字第八號，起訴案號：福建金門地方法院檢察署九十二年度連偵字
第八號），提起上訴，本院判決如左：
    主  文
上訴駁回。
    事  實
一、甲○○、蔡阿明、鄭立文（原審通緝中）與黃子容、賴安生於民國九十一年十二
    月十四日二十二時四十五分許，在連江縣南竿鄉介壽村張媽媽小吃店食用羊肉爐
    完畢走出店門口，因甲○○聽到其他店家播放之音樂，心情愉悅而發出較大聲響
    ，適從附近名亨卡拉ＯＫ店下樓之陳文飛及陳治順聽聞，即上前勸阻，雙方遂發
    生口角爭執，陳文飛、陳治順友人鄭仙佑也從張媽媽店對面之維也納西餐廳持二
    支水果刀出來向甲○○等人揮舞，張媽媽適時出來制止，雙方即各自離去，幸未
    擴大事端。詎甲○○、蔡阿明、鄭立文等三人為此心生不滿，竟共同基於傷害之
    犯意聯絡，走到介壽村廣場計程車排班處，趁陳文飛及陳治順前來牽機車不備之
    際，共同徒手毆打陳文飛及陳治順二人，致陳治順受有右眼瘀傷、左肩挫傷、頭
    部挫傷（疑輕度腦震盪）等傷害，陳文飛因而受有左腳腳掌骨骨折、兩眼瘀傷、
    左手瘀傷、頭部鈍傷等傷害。
二、案經被害人陳文飛及陳治順訴由連江縣警察局移送福建金門地方法院檢察署檢察
    官偵查起訴。
    理  由
一、訊據上訴人即被告甲○○、蔡阿明二人，固承認有於右述時、地，與告訴人陳文
    飛、陳治順發生鬥毆，並致告訴人二人受傷之事實，惟均矢口否認有傷害之不法
    意圖，被告甲○○辯稱：當時係告訴人二人與另一不知名友人共三人，先拿刀衝
    出來，伊用手去擋，左手手指被刀割傷，伊是正當防衛才毆打告訴人云云，並提
    出連江縣立醫院診斷證明書為證。被告蔡阿明則辯稱：當時告訴人等三人從舞廳
    過來，其中一人拿刀子要砍甲○○，甲○○手腕虎口被刀子砍傷，伊因為甲○○
被砍傷才與對方打架，伊是正當防衛云云，經查：
(一)、被告甲○○、蔡阿明、鄭立文（原審通緝中）與黃子容、賴安生於九十一年十二
    月十四日二十二時四十五分許，在連江縣南竿鄉介壽村張媽媽小吃店店門口（下
    稱第一現場），因甲○○發出較大聲響，陳文飛及陳治順上前勸阻，雙方遂發生
    口角爭執，張媽媽適時出來制止，雙方即各自離去而未擴大事端。詎甲○○、蔡
    阿明、鄭立文等三人嗣於介壽村廣場計程車排班處（下稱第二現場），趁陳文飛
    及陳治順前來牽機車不備之際，共同徒手毆打陳文飛及陳治順二人成傷之犯罪事
    實，業據告訴人陳文飛、陳治順於警詢、偵審中指訴綦詳（見偵卷第三至十四頁
    、原審卷第二三、二四頁），並為被告二人所不否認，復經證人即當時目睹過程
    之賴安生、黃子容、陳依土分別於警詢、偵查中及原審證稱：「．．．到張媽媽
    飲食店吃羊肉爐，於二十二時四十五分要離開時，在店門口遇到兩名男子（即陳
    文飛、陳治順）前來叫囂，雙方發生爭執，張媽媽就出面制止，叫我們先離開，
    當時在張媽媽飲食店對面走來一名男子，手上拿了兩支刀子，向我們揮舞刀子，
    我們就離開走往介壽廣場叫計程車要去清水工地．．．那時就聽到有打架叫囂的
    聲音，我才發現我的同事與剛剛在張媽媽飲食店的那兩位男子扭打在一起。」（
    見偵卷第二四頁）；「．．．於店門口欲離去時，斜對面走來二人走向紅豆（甲
    ○○）與之發生口角，這時張媽媽老板娘出來勸架，另對面維也納西餐廳出來一
    名男子約二十出頭，加入爭執並使事態擴大，這名男子於現場大吼一聲回維也納
    西餐廳左右手各取一把長約三十公分的水果刀出來向紅豆揮舞，張媽媽此時隔阻
    那名揮刀男子，並使我們儘速離開，後來我等五人走到廣場計程車招呼站欲叫計
    程車，旋即先前起爭執那二名男子追上前來欲再理論，與紅豆及阿明先是互推，
    繼就扭打起來。」（見偵卷三一、八三頁）；「當時我看到陳治順被好幾人打，
    倒在路旁不能動，我在一旁叫不能再打了，接著就通知警察來處理」等語（偵卷
    第八二頁）無訛，核與告訴人指訴情節相符，且告訴人陳文飛、陳治順受有事實
    欄所載之傷害，亦有連江縣立醫院九十一年十二月十六日（九一）診字第０六一
    九、０六二０號診斷證明書各一份在卷可稽（見偵卷第四三、四四頁），被告二
    人共同傷害犯行，已甚灼然。
(二)、按正當防衛必須對於現在不法之侵害始得為之，侵害業已過去，即無正當防衛可
    言。至彼此互毆，又必以一方初無傷人之行為，因排除對方不法之侵害而加以反
    擊，始得以正當防衛論。故侵害已過去後之報復行為，與無從分別何方為不法侵
    害之互毆行為，均不得主張防衛權，最高法院三十年上字第一０四０號判例可參
    。被告甲○○、蔡阿明於第一現場與告訴人陳文飛及陳治順發生口角爭執，陳文
    飛、陳治順友人鄭仙佑雖曾從張媽媽店對面之維也納西餐廳持二支水果刀出來向
    甲○○等人揮舞，然經張媽媽適時出來制止後，雙方已各自離去第一現場。姑且
    不論在第一現場雙方彼此爭吵，已無從分別何方為不法侵害，而主張正當防衛。
    第一現場之侵害過去後，被告二人與鄭立文在第二現場，竟趁陳文飛及陳治順前
    來牽機車不備之際，共同徒手毆打陳文飛及陳治順二人成傷，係侵害已過去後之
    報復行為，參照前述判例意旨，被告尚不得主張正當防衛，是被告二人主張正當
    防衛均與法未合，不足為有利之認定。
(三)、告訴人陳文飛、陳治順友人鄭仙佑縱曾於第一現場持水果刀向被告等人揮舞，然
    經張媽媽適時出來制止後，雙方已各自離去第一現場，而鄭仙佑並未與告訴人前
    往第二現場等情，亦據被告蔡阿明供明在卷（見本院卷第三二頁），因此縱然被
    告甲○○確曾於第一現場為鄭仙佑揮舞之水果刀割傷，亦與被告二人在第二現場
    ，與鄭立文共同毆打告訴人二人之犯行無涉，被告二人以此作為抗辯亦非可採。
(四)、綜上所陳，被告二人所辯均係諉卸之詞，洵無可採，被告等共同傷害告訴人之犯
    行，事證明確，堪以認定，應依法論科。
二、核被告甲○○、蔡阿明所為，均係犯刑法第二百七十七條第一項之普通傷害罪。
    被告甲○○、蔡阿明二人與鄭立文間有犯意聯絡及行為分擔，均為共同正犯。又
    被告等人以一傷害行為，致陳文飛、陳治順等人受傷，為想像競合犯，應依刑法
    第五十五條之規定論以一罪。原審認被告二人罪證明確，適用刑法第二十八條、
    第二百七十七條第一項、第五十五條、第四十一條第一項前段、罰金罰鍰提高標
    準條例第一條前段、第二條之規定，並審酌被告等人之生活狀況、智識程度、因
    酒後口角爭執之刺激，竟起意傷害對方及傷害之手段、被害人所受傷害非輕、犯
    罪後被告等坦承部分行為，尚有悔意之態度以及未能達成民事和解等一切情狀，
    各量處有期徒刑伍月，並均諭知易科罰金之折算標準為以佰元折算壹日。認事
    用法，均無違誤，量刑亦屬妥適，被告甲○○、蔡阿明上訴意旨否認犯罪，指摘
    原判決不當，為無理由，應予駁回。
據上論斷，應依刑事訴訟法第三百六十八條，判決如主文。
本案經檢察官陳瑞仁到庭執行職務。
中　　　華　　　民　　　國　　九十三　　年　　　五　　　月　　二十七　　日
                              福建高等法院金門分院刑事庭
                                  審判長法  官　李　炫　德
                                        法  官　李　錦　樑
                                        法  官　紀　文　勝
右正本證明與原本無異。
不得上訴。
中　　　華　　　民　　　國　　九十三　　年　　　六　　　月　　　九　　　日
　　　　　　　　　　　　　　　　　　　　書記官　李　麗　鳳
刑法第二百七十七條第一項：
傷害人之身體或健康者，處三年以下有期徒刑、拘役或一千元以下罰金。
